---
title: "pollinatorSDM - Guide complet"
output: rmarkdown::html_vignette
vignette: >
  %\VignetteIndexEntry{pollinatorSDM - Guide complet}
  %\VignetteEngine{knitr::rmarkdown}
  %\VignetteEncoding{UTF-8}
---

```{r setup, include=FALSE}
knitr::opts_chunk$set(echo = TRUE, fig.align = "center")
library(pollinatorSDM)
library(terra)
```

## Introduction

Ce guide montre comment utiliser le package `pollinatorSDM` pour modéliser la distribution des pollinisateurs et évaluer les services de pollinisation en agroécologie.

## Téléchargement des données

```{r}
occ <- download_pollinator_data(limit = 20)
head(occ)
```

## Nettoyage des données

```{r}
occ_clean <- clean_occurrences(occ)$cleaned
plot(occ_clean$geometry)
```

## Variables environnementales

```{r}
env <- download_environmental_layers()
```

## Préparation des prédicteurs

```{r}
preds <- prepare_predictors(occ_clean, env)
head(preds)
```

## Génération des points de fond

```{r}
bg <- generate_background_points(env, n = 500)
bg$presence <- 0
```

## Entraînement du modèle SDM

```{r}
model_obj <- train_sdm_model(preds, bg)
model <- model_obj$model
```

## Évaluation du modèle

```{r}
ev <- evaluate_models(model, bg)
ev$metrics
ev$roc_plot
```

## Prédiction de la distribution

```{r}
pred <- predict_pollinator_distribution(model, env)
plot_pollinator_map(pred)
```

## Analyse paysagère

```{r}
landscape_stats <- analyze_landscape(env)
landscape_stats
```

## Données agricoles

```{r}
# Cultures dépendantes de la pollinisation
crops <- import_crop_data()
crops
```

## Déficit de pollinisation

```{r}
# Indice de pollinisation et déficit
pollination_index <- calculate_pollination_index(pred, env)
deficit <- calculate_pollination_deficit(pollination_index)
plot_pollination_deficit(deficit)
```

## Recommandations

```{r}
generate_recommendations("eleve")
```

## Conclusion

Le package `pollinatorSDM` fournit un workflow complet pour l'évaluation des services de pollinisation en agroécologie.

## Auteur

Idriss Lemnouni — Étudiant ingénieur, IAV Hassan II
