---
title: "pollinatorSDM – Guide d'utilisation"
output: rmarkdown::html_vignette
vignette: >
  %\VignetteIndexEntry{pollinatorSDM – Guide d'utilisation}
  %\VignetteEngine{knitr::rmarkdown}
  %\VignetteEncoding{UTF-8}
---

```{r, include = FALSE}
knitr::opts_chunk$set(
  collapse = TRUE,
  comment = "#>",
  eval = FALSE
)
```

## Introduction

Le package `pollinatorSDM` propose un flux de travail pour la modélisation
de la distribution des pollinisateurs et l'évaluation du déficit de
pollinisation dans les paysages agricoles.

Il permet de :

- télécharger des données d'occurrence de pollinisateurs,
- nettoyer les observations spatiales,
- préparer des variables environnementales,
- entraîner des modèles SDM,
- prédire des cartes de suitabilité,
- calculer un indice de pollinisation et un déficit,
- produire des cartes et des rapports automatiques.

Cette vignette présente le **workflow général** du package sous forme
d'exemple reproductible et léger.

## Chargement du package

```{r}
library(pollinatorSDM)
library(terra)
library(sf)
library(ggplot2)
```

## Télécharger les données d'occurrence

```{r}
occ <- download_pollinator_data()
head(occ)
```

## Nettoyer les occurrences

```{r}
occ_clean_list <- clean_occurrences(occ)
occ_clean <- occ_clean_list$cleaned

head(occ_clean)
```

## Télécharger les couches environnementales

```{r}
env <- download_environmental_layers()
env
```

## Préparer les prédicteurs

```{r}
pred_data <- prepare_predictors(occ_clean, env)
head(pred_data)
```

## Générer des points de fond

```{r}
bg <- generate_background_points(env, n = 500)
head(bg)
```

## Entraîner un modèle SDM

```{r}
model_obj <- train_sdm_model(pred_data, bg)
model_obj
```

## Évaluer le modèle

```{r}
eval_res <- evaluate_models(model_obj)
eval_res
```

## Prédire la distribution des pollinisateurs

```{r}
pred_raster <- predict_pollinator_distribution(model_obj$model, env)
pred_raster
```

## Visualiser la carte de suitabilité

```{r}
plot_pollinator_map(pred_raster)
```

## Calculer l'indice de pollinisation

```{r}
pollination_index <- calculate_pollination_index(pred_raster, env)
pollination_index
```

## Calculer le déficit de pollinisation

```{r}
deficit <- calculate_pollination_deficit(pred_raster, pollination_index)
deficit
```

## Visualiser le déficit

```{r}
plot_pollination_deficit(deficit)
```

## Analyse paysagère

```{r}
landscape_stats <- analyze_landscape(env)
landscape_stats
```

## Générer des recommandations

```{r}
reco <- generate_recommendations(
  prediction_raster = pred_raster,
  pollination_deficit = deficit,
  landscape = landscape_stats
)

reco
```

## Générer un rapport automatique

```{r}
generate_report(
  pollinator_data = occ_clean,
  model = model_obj$model,
  prediction_raster = pred_raster,
  pollination_deficit = deficit,
  recommendations = reco,
  output_file = "pollinator_report.html"
)
```

## Conclusion

Le package `pollinatorSDM` fournit une base cohérente pour combiner
données biologiques, variables environnementales, modélisation spatiale
et analyse du déficit de pollinisation dans un cadre reproductible.
