---
title: "pollinatorSDM – Guide d'utilisation"
output: rmarkdown::html_vignette
vignette: >
  %\VignetteIndexEntry{pollinatorSDM – Guide d'utilisation}
  %\VignetteEngine{knitr::rmarkdown}
  %\VignetteEncoding{UTF-8}
---

```{r setup, include = FALSE}
knitr::opts_chunk$set(
  collapse   = TRUE,
  comment    = "#>",
  fig.width  = 6,
  fig.height = 5,
  warning    = FALSE,
  message    = FALSE
)
set.seed(42)
```

## Introduction

Le package `pollinatorSDM` propose un flux de travail complet pour la
modélisation de la distribution des pollinisateurs et l'évaluation du déficit de
pollinisation dans les paysages agricoles.

Il permet de :

- Télécharger et nettoyer des données d'occurrence de pollinisateurs (GBIF).
- Préparer des variables environnementales raster (WorldClim, ESA Land Cover).
- Entraîner des modèles de distribution d'espèces (SDM) avec Random Forest ou GLM.
- Prédire des cartes de suitabilité d'habitat.
- Calculer un indice et un déficit de pollinisation (3 classes : faible/modéré/élevé).
- Analyser la fragmentation paysagère.
- Produire des cartes et des rapports HTML automatiques.

## Chargement du package

```{r load}
library(pollinatorSDM)
library(terra)
library(sf)
library(ggplot2)
```

## Données d'exemple intégrées

Le package inclut deux jeux de données prêts à l'emploi :

```{r data-example}
data(pollinator_occurrences)
head(pollinator_occurrences)

data(crop_dependencies)
print(crop_dependencies)
```

## Workflow reproductible avec données synthétiques

Cette section illustre le pipeline complet avec des données synthétiques
légères, garantissant que la vignette s'exécute sans connexion Internet
ni téléchargement.

### 1. Données d'occurrence

```{r occ-prep}
occ <- pollinator_occurrences
cat("Nombre d'occurrences :", nrow(occ), "\n")
cat("Espèces :", paste(unique(occ$species), collapse = ", "), "\n")
```

### 2. Raster environnemental synthétique

```{r env-raster}
env <- terra::rast(
  nrows = 30, ncols = 30,
  xmin  = -9, xmax = -4,
  ymin  = 31, ymax = 36,
  crs   = "EPSG:4326"
)
terra::values(env) <- cbind(
  bio1  = rnorm(900, mean = 18, sd = 4),
  bio12 = rnorm(900, mean = 350, sd = 80),
  ndvi  = runif(900, min = 0.1, max = 0.8)
)
names(env) <- c("bio1", "bio12", "ndvi")
print(env)
```

### 3. Nettoyage des occurrences

```{r clean}
occ_clean <- clean_occurrences(occ, env)
cat("Rapport de nettoyage :\n")
print(occ_clean$report)
cat("Points retenus :", nrow(occ_clean$data), "\n")
```

### 4. Génération des pseudo-absences

```{r background}
bg <- generate_background_points(
  env_rasters  = env,
  presence_sf  = occ_clean$data,
  n_points     = 100
)
cat("Pseudo-absences générées :", nrow(bg), "\n")
```

### 5. Préparation du dataset d'entraînement

```{r train-data}
pred_data <- prepare_predictors(occ_clean$data, bg, env)
cat("Dataset SDM :", nrow(pred_data), "lignes x",
    ncol(pred_data), "colonnes\n")
cat("Présences :", sum(pred_data$occurrence == 1),
    "| Absences :", sum(pred_data$occurrence == 0), "\n")
head(pred_data)
```

### 6. Entraînement du modèle SDM – Random Forest

```{r train-rf}
train_df              <- pred_data
train_df$occurrence   <- as.factor(train_df$occurrence)

model_rf <- train_sdm_model(train_df, method = "rf", ntree = 100)
print(model_rf)
```

### 7. Entraînement du modèle SDM – GLM (régression logistique)

```{r train-glm}
train_df_glm            <- pred_data
train_df_glm$occurrence <- as.numeric(train_df_glm$occurrence)

model_glm <- train_sdm_model(train_df_glm, method = "glm")
summary(model_glm)
```

### 8. Évaluation des modèles

```{r evaluate}
# Évaluation Random Forest
eval_rf <- evaluate_models(model_rf, train_df)
cat(sprintf("Random Forest — AUC : %.3f | Accuracy : %.3f\n",
            eval_rf$AUC, eval_rf$Accuracy))

# Évaluation GLM
eval_glm <- evaluate_models(model_glm, train_df_glm)
cat(sprintf("GLM           — AUC : %.3f | Accuracy : %.3f\n",
            eval_glm$AUC, eval_glm$Accuracy))

# Courbe ROC du Random Forest
print(eval_rf$roc_plot)
```

### 9. Prédiction spatiale de la distribution

```{r predict}
pred_raster <- predict_pollinator_distribution(model_rf, env)
cat("Suitabilité — Min :",
    round(terra::global(pred_raster, "min", na.rm = TRUE)[[1]], 3),
    "| Max :",
    round(terra::global(pred_raster, "max", na.rm = TRUE)[[1]], 3), "\n")
```

### 10. Carte de suitabilité

```{r plot-map}
plot_pollinator_map(pred_raster,
                    title = "Suitabilité habitat – Maroc (synthétique)")
```

### 11. Indice et déficit de pollinisation

```{r deficit}
# Raster de demande agricole synthétique
crop_demand <- terra::rast(pred_raster)
terra::values(crop_demand) <- runif(terra::ncell(crop_demand), 0.3, 0.9)
names(crop_demand) <- "crop_demand"

# Calcul de l'indice
pollination_idx <- calculate_pollination_index(
  prediction_raster  = pred_raster,
  crop_demand_raster = crop_demand,
  normalise          = TRUE
)

# Calcul du déficit (2 couches : continu + classes)
deficit <- calculate_pollination_deficit(pred_raster, pollination_idx)

cat("Couches du raster de déficit :", names(deficit), "\n")
cat("Déficit moyen :",
    round(terra::global(deficit[["pollination_deficit"]], "mean", na.rm = TRUE)[[1]], 3), "\n")
```

### 12. Carte du déficit de pollinisation

```{r plot-deficit}
plot_pollination_deficit(
  deficit_raster = deficit,
  title          = "Déficit de pollinisation – Maroc (synthétique)"
)
```

### 13. Analyse paysagère

```{r landscape}
landscape_stats <- analyze_landscape(env)
cat("Nombre de patches  :", landscape_stats$n_patches, "\n")
cat("Taille moy. patch  :", round(landscape_stats$mean_patch_size, 2), "ha\n")
cat("Habitat total      :", round(landscape_stats$total_habitat_area, 1), "ha\n")
```

### 14. Recommandations de gestion

```{r recommendations}
reco <- generate_recommendations(
  suitability_raster = pred_raster,
  deficit_raster     = deficit,
  landscape_analysis = landscape_stats
)
print(reco)
```

## Workflow avec données réelles

Pour une application réelle avec données GBIF et WorldClim :

```{r real-workflow, eval=FALSE}
library(pollinatorSDM)

# 1. Téléchargement des données
occ <- download_pollinator_data()
env <- download_environmental_layers()

# 2. Nettoyage et préparation
occ_clean  <- clean_occurrences(occ, env)
bg         <- generate_background_points(env,
                presence_sf = occ_clean$data, n_points = 1000)
pred_data  <- prepare_predictors(occ_clean$data, bg, env)

# 3. Modélisation
train_df            <- pred_data
train_df$occurrence <- as.factor(train_df$occurrence)
model   <- train_sdm_model(train_df, method = "rf", ntree = 500)
metrics <- evaluate_models(model, train_df)
cat(sprintf("AUC = %.3f\n", metrics$AUC))

# 4. Prédiction et analyse
pred_raster <- predict_pollinator_distribution(model, env)
crop_map    <- download_crop_map_real(env)
poll_idx    <- calculate_pollination_index(pred_raster, crop_map)
deficit     <- calculate_pollination_deficit(pred_raster, poll_idx)
landscape   <- analyze_landscape(env)
risk        <- summarize_risk_by_region(deficit[["pollination_deficit"]],
                                         crop_map)

# 5. Visualisation
plot_pollinator_map(pred_raster)
plot_pollination_deficit(deficit)

# 6. Rapport final
reco <- generate_recommendations(pred_raster, deficit, landscape)
generate_report(
  pollinator_data     = occ_clean$data,
  model               = model,
  prediction_raster   = pred_raster,
  pollination_deficit = deficit[["pollination_deficit"]],
  recommendations     = reco,
  output_file         = "pollinator_report.html"
)
```

## Conclusion

Le package `pollinatorSDM` fournit une base cohérente et reproductible pour
combiner données biologiques, variables environnementales, modélisation SDM
(Random Forest et GLM), et analyse du déficit de pollinisation. Les trois classes
de déficit (faible, modéré, élevé) permettent une interprétation directe pour
la gestion agroécologique. Les données d'exemple intégrées permettent de tester
toutes les fonctions sans dépendance à des sources externes.
