---
title: "pollinatorSDM – Guide d'utilisation"
output: rmarkdown::html_vignette
vignette: >
  %\VignetteIndexEntry{pollinatorSDM – Guide d'utilisation}
  %\VignetteEngine{knitr::rmarkdown}
  %\VignetteEncoding{UTF-8}
---

```{r setup, include = FALSE}
knitr::opts_chunk$set(
  collapse  = TRUE,
  comment   = "#>",
  fig.width = 6,
  fig.height = 5,
  warning   = FALSE,
  message   = FALSE
)
set.seed(42)
```

## Introduction

Le package `pollinatorSDM` propose un flux de travail complet pour la
modélisation de la distribution des pollinisateurs et l'évaluation du déficit de
pollinisation dans les paysages agricoles.

Il permet de :

- télécharger et nettoyer des données d'occurrence de pollinisateurs,
- préparer des variables environnementales raster,
- entraîner des modèles de distribution d'espèces (SDM) avec Random Forest,
- prédire des cartes de suitabilité d'habitat,
- calculer un indice et un déficit de pollinisation,
- produire des cartes et des rapports HTML automatiques.

## Chargement du package

```{r load}
library(pollinatorSDM)
library(terra)
library(sf)
library(ggplot2)
```

## Données d'exemple intégrées

Le package inclut deux jeux de données prêts à l'emploi :

```{r data-example}
data(pollinator_occurrences)
head(pollinator_occurrences)

data(crop_dependencies)
print(crop_dependencies)
```

## Workflow reproductible avec données synthétiques

Cette section illustre le pipeline complet avec des données synthétiques
légères, garantissant que la vignette s'exécute sans connexion Internet
ni téléchargement.

### 1. Préparer des données d'occurrence

```{r occ-prep}
occ <- pollinator_occurrences
cat("Nombre d'occurrences :", nrow(occ), "\n")
cat("Espèces :", paste(unique(occ$species), collapse = ", "), "\n")
```

### 2. Créer un raster environnemental synthétique

```{r env-raster}
env <- terra::rast(
  nrows = 30, ncols = 30,
  xmin = -9, xmax = -4,
  ymin = 31, ymax = 36,
  crs = "EPSG:4326"
)
terra::values(env) <- cbind(
  bio1  = rnorm(900, mean = 18, sd = 4),
  bio12 = rnorm(900, mean = 350, sd = 80),
  ndvi  = runif(900, min = 0.1, max = 0.8)
)
names(env) <- c("bio1", "bio12", "ndvi")
print(env)
```

### 3. Nettoyer les occurrences

```{r clean}
occ_clean <- clean_occurrences(occ, env)
cat("Rapport de nettoyage :\n")
print(occ_clean$report)
cat("Points retenus :", nrow(occ_clean$data), "\n")
```

### 4. Préparer les prédicteurs

```{r predictors}
pred_data <- prepare_predictors(occ_clean$data, env)
cat("Dimensions du dataset SDM :", nrow(pred_data), "lignes x",
    ncol(pred_data), "colonnes\n")
head(pred_data)
```

### 5. Générer des points de fond (pseudo-absences)

```{r background}
bg <- generate_background_points(env, presence_sf = occ_clean$data, n_points = 100)
cat("Nombre de background points :", nrow(bg), "\n")
```

### 6. Préparer le dataset d'entraînement

```{r train-data}
bg_coords <- sf::st_coordinates(bg)
bg_vals   <- terra::extract(env, bg_coords)
bg_df     <- cbind(occurrence = 0, bg_vals)

train_df  <- rbind(pred_data, bg_df)
train_df  <- train_df[complete.cases(train_df), ]
train_df$occurrence <- as.factor(train_df$occurrence)

cat("Présences :", sum(train_df$occurrence == "1"),
    "| Absences :", sum(train_df$occurrence == "0"), "\n")
```

### 7. Entraîner le modèle SDM

```{r train-model}
model <- train_sdm_model(train_df, method = "rf", ntree = 100)
print(model)
```

### 8. Prédire la distribution spatiale

```{r predict}
pred_raster <- predict_pollinator_distribution(model, env)
cat("Min :", round(terra::global(pred_raster, "min", na.rm = TRUE)[[1]], 3), "\n")
cat("Max :", round(terra::global(pred_raster, "max", na.rm = TRUE)[[1]], 3), "\n")
```

### 9. Visualiser la carte de suitabilité

```{r plot-map}
plot_pollinator_map(pred_raster)
```

### 10. Calculer l'indice et le déficit de pollinisation

```{r deficit}
crop_demand <- terra::rast(pred_raster)
terra::values(crop_demand) <- runif(terra::ncell(crop_demand), 0.3, 0.9)
names(crop_demand) <- "crop_demand"

pollination_idx <- calculate_pollination_index(pred_raster, crop_demand)
deficit         <- calculate_pollination_deficit(pred_raster, pollination_idx)

cat("Déficit moyen :",
    round(terra::global(deficit, "mean", na.rm = TRUE)[[1]], 3), "\n")
```

### 11. Visualiser le déficit

```{r plot-deficit}
plot_pollination_deficit(deficit)
```

### 12. Analyse paysagère

```{r landscape}
landscape_stats <- analyze_landscape(env)
cat("Statistiques paysagères :\n")
print(landscape_stats)
```

### 13. Générer des recommandations

```{r recommendations}
reco <- generate_recommendations(
  prediction_raster   = pred_raster,
  pollination_deficit = deficit,
  landscape           = landscape_stats
)
cat("Recommandations générées :\n")
for (r in reco) cat(" -", r, "\n")
```

## Workflow avec données réelles

Pour une application réelle avec données GBIF et WorldClim :

```{r real-workflow, eval=FALSE}
library(pollinatorSDM)

occ <- download_pollinator_data(
  species = c("Apis mellifera", "Bombus terrestris"),
  country = "MA",
  limit   = 500
)
env <- download_environmental_layers(res = 10)
occ_clean <- clean_occurrences(occ, env)
pred_data <- prepare_predictors(occ_clean$data, env)
bg        <- generate_background_points(env,
               presence_sf = occ_clean$data, n_points = 1000)

# ... même pipeline que ci-dessus ...

generate_report(
  pollinator_data     = occ_clean$data,
  model               = model,
  prediction_raster   = pred_raster,
  pollination_deficit = deficit,
  recommendations     = reco,
  output_file         = "pollinator_report.html"
)
```

## Conclusion

Le package `pollinatorSDM` fournit une base cohérente et reproductible pour
combiner données biologiques, variables environnementales, modélisation SDM
et analyse du déficit de pollinisation dans un cadre agroécologique.
Les données d'exemple intégrées permettent de tester toutes les fonctions
sans dépendance à des sources externes.
