---
title: "pollinatorSDM - Guide d'utilisation avance"
output: rmarkdown::html_vignette
vignette: >
  %\VignetteIndexEntry{pollinatorSDM - Guide d'utilisation avance}
  %\VignetteEngine{knitr::rmarkdown}
  %\VignetteEncoding{UTF-8}
---

```{r, include = FALSE}
knitr::opts_chunk$set(
  collapse = TRUE,
  comment = "#>"
)
```

## Introduction

Ce package modélise la distribution de pollinisateurs au Maroc avec des données réelles (GBIF, WorldClim, landcover ESA), analyse les habitats favorables, et évalue le déficit de pollinisation pour les cultures dépendantes.

## Chargement des données réelles

```{r}
library(pollinatorSDM)

# Données pollinisateurs : GBIF réel pour le Maroc
poll_data <- download_pollinator_data()
head(poll_data)

# Couches environnementales : WorldClim + ESA WorldCover
env <- download_environmental_layers()
names(env)
```

## Modélisation SDM avec RandomForest

```{r}
# Extraire prédicteurs aux points d'occurrence
occ_spat <- terra::vect(poll_data[, c("decimalLongitude", "decimalLatitude")], crs = "EPSG:4326")
occ_extract <- terra::extract(env, occ_spat, df = TRUE, ID = FALSE)
occ_extract <- occ_extract[complete.cases(occ_extract), ]
occ_extract$presence <- as.factor("1")

# Background points aléatoires
set.seed(123)
bg_spat <- terra::spatSample(env[], size = 1000, method = "random", xy = TRUE, values = FALSE)[1]
bg_coords <- terra::vect(bg_spat, crs = terra::crs(env))
bg_extract <- terra::extract(env, bg_coords, df = TRUE, ID = FALSE)
bg_extract <- bg_extract[complete.cases(bg_extract), ]
bg_extract$presence <- as.factor("0")

# Entraînement RandomForest
combined <- rbind(occ_extract, bg_extract)
model <- randomForest::randomForest(presence ~ ., data = combined, ntree = 500)

# Prédiction raster
pred <- terra::predict(env, model, type = "prob")[][2]
names(pred) <- "suitability"
terra::plot(pred, main = "Pollinator Suitability")
```

## Carte des cultures et calcul de la demande

```{r}
# Données cultures
crop_dep <- import_crop_data()
crop_map <- import_crop_map("data-raw/crop_map.gpkg")
crop_map <- merge(crop_map, crop_dep, by.x = "crop_type", by.y = "crop_name", all.x = TRUE)
crop_map$area_ha <- as.numeric(sf::st_area(crop_map)) / 10000

# Rasteriser la demande agricole
crop_vect <- terra::vect(crop_map)
crop_demand <- terra::rasterize(crop_vect, pred, field = "dependence_pollination", fun = "mean", background = 0)
crop_area <- terra::rasterize(crop_vect, pred, field = "area_ha", fun = "sum", background = 0)
agri_demand <- crop_demand * crop_area
```

## Indice de pollinisation et déficit

```{r}
pollination_index <- calculate_pollination_index(pred, agri_demand)
deficit <- calculate_pollination_deficit(pred, pollination_index)

terra::plot(pollination_index, main = "Pollination Index")
terra::plot(deficit, main = "Pollination Deficit")
```

## Analyse paysagère et recommandations

```{r}
landscape <- analyze_landscape(env)
terra::plot(landscape$patches_raster, main = "Habitat Patches")

recommendations <- generate_recommendations(pred, deficit, landscape)
recommendations
```

## Rapport automatique

```{r, eval = FALSE}
generate_report(
  pollinator_data = poll_data,
  model = model,
  prediction_raster = pred,
  pollination_deficit = deficit,
  recommendations = recommendations
)
```
